臺灣苗栗地方法院刑事附帶民事訴訟判決
　　　　　　　　　　　　　　　　　 100年度交附民字第36號
原　　　告　邱立德
被　　　告　林裕傑
上列被告因100 年度交易字第119 號過失傷害案件，經原告提起
附帶民事訴訟，本院判決如下：
    主  文
原告之訴及假執行之聲請均駁回。
    事實及理由
一、原告方面：
（一）聲明：
    1.求為判決被告應給付原告新臺幣（下同）貳拾壹萬貳仟捌
      佰元，並自起訴狀繕本送達翌日起至清償日止按週年利率
      百分之五計算之利息。
    2.請准供擔保宣告假執行。
    3.訴訟費用由被告負擔。
（二）主張：
    1.被告於民國99年10月29日下午11時30分許飲酒後，竟仍酒
      後騎乘車牌號碼CHJ-057 號重型機車上路，嗣於翌日（30
      日）上午7 時許，行經苗栗縣公館鄉○○○○道時，疏未注
      意靠右行駛，並減速慢行，又未注意會車時兩車間隔不得
      少於半公尺，而以時速60公里高速（當地速限為40公里）
      ，超速駛入對向車道，因而撞擊由原告配偶陳秀蓮所騎乘
      ，其上搭載原告之女邱虹臻之車牌號碼BJ8-751 號重型機
      車，陳秀蓮因而受有頭部外傷併腦震盪等傷害，邱虹臻亦
      因此受有左股骨髁及股骨下端開放粉碎性骨折等傷害，原
      告所有之上開車牌號碼BJ8- 751號重型機車也同時受損。
    2.原告因支出上開車牌號碼BJ8-751 號重型機車修理費用12
      ,800元，而受有財產上損害，且見其女邱虹臻受有上揭傷
      害，亦受有精神上損害。因而以民法第184 條第1 項前段
      、第2 項、同法第191 條之2 、第193 條、第195 條及第
      196 條規定為請求權基礎，提起附帶民訴訟，請求如訴之
      聲明。
二、被告則以：
（一）聲明：駁回原告之訴。
（二）主張：引用刑事卷內答辯。
三、按因犯罪而受損害之人，於刑事訴訟程序得附帶提起民事訴
    訟，對於被告及依民法負賠償責任之人，請求回復其損害；
    法院認原告之訴不合法或無理由者，應以判決駁回之，刑事
    訴訟法第487 條第1 項、第502 條第1 項分別定有明文。又
    按因犯罪而受損害之人，於刑事訴訟程序得附帶提起民事訴
    訟，對於被告及依民法負賠償責任之人，請求回復其損害，
    刑事訴訟法第491 條第1 項（舊法）定有明文，是附帶民事
    訴訟之提起，必以刑事訴訟程序之存在為前提，若刑事訴訟
    未經提起公訴或自訴，即不得對於應負賠償責任之人，提起
    附帶民事訴訟，最高法院著有29年附字第64號判例可資參照
    。再按因犯罪而受損害之人，於刑事訴訟程序固得附帶提起
    民事訴訟，對於被告請求回復其損害，但其提起該項訴訟，
    須限於起訴之犯罪事實侵害個人私權致生損害者，始得為之
    ，否則縱令得依其他事由，提起民事訴訟，亦不得於刑事訴
    訟程序附帶為此請求。故提起附帶民事訴訟之請求範圍，限
    於因犯罪所生之損害（最高法院60年度台上字第633 號判例
    、80年台抗字第377 號裁判意旨參照）。亦即非犯罪之被害
    人或非犯罪所生之損害，如提起刑事附帶民事訴訟請求賠償
    ，其訴為不合法至明。
四、查本件被告飲酒後不能安全駕駛動力交通工具而駕駛，並對
    陳秀蓮及邱虹臻犯過失傷害之犯行，固經本院以100 年度交
    易字第119 號判決有罪在案。惟檢察官於上開案件中，並未
    就原告上開車牌號碼BJ8- 751號重型機車受損部分，對被告
    提起公訴，且原告亦非被告上開過失傷害犯行之直接受害者
    ，顯非該案之犯罪被害人，是其對被告提起上開附帶民事訴
    訟，即與法不合。
五、另陳秀蓮與邱虹臻對被告所提起之附帶民事訴訟部分，另依
    刑事訴訟法第504 條第1 項前段規定，移送本院民事庭，附
    此敘明。
六、依照上開說明，原告之訴應予駁回。原告之訴既經駁回，其
    假執行之聲請亦失所附麗，應併予駁回。爰依刑事訴訟法第
    502 條第1 項，判決如主文。
中    華    民    國   100    年    11    月    30    日
                  刑事第一庭    法  官  柳章峰
                                法  官  林大為
                                法  官  梁晉嘉
以上正本證明與原本無異。
對本判決如不服，非對刑事訴訟之判決有上訴時，不得上訴，並
應於本判決送達後10日內，向本院提出上訴狀（應附繕本）。
                                書記官  楊佳紋
中    華    民    國   100    年    11    月    30    日